臺灣臺中地方法院刑事判決
110年度交簡上字第94號
上  訴  人  
即  被  告  林曾美甘


輔  佐  人
即被告之夫  林坤楠  


上列上訴人即被告因過失傷害等案件，不服本院臺中簡易庭民國
110年2月26日110年度中交簡字第433號第一審刑事簡易判決（聲
請簡易判決處刑案號：108年度偵字第34169號），提起上訴，本
院管轄之第二審合議庭判決如下： 
    主    文
上訴駁回。
    犯罪事實
一、林曾美甘於民國108年5月27日上午10時3分許（以監視器錄
    影晝面為準），駕駛車牌號碼000-000號普通重型機車（下
    稱甲車），沿臺中市霧峰區霧工一路內側車道，由北往南方
    向行駛，行經霧工一路52號旁，即霧工一路與霧工五路之無
    號誌T型交岔路口（下稱系爭路口）前時，本應禮讓直行車
    先行，並於系爭路口前30公尺前顯示右轉方向燈及換入外側
    車道，且應遵守道路交通標線之指示，不得跨越該處劃設之
    禁止變換車道線（雙白實線），而當時天候陰、日間自然光
    線、路面鋪設柏油、路面乾燥、無缺陷、無障礙物、視距良
    好，客觀上並無不能注意之情事，竟疏未注意，貿然自內側
    車道向右跨越禁止變換車道線，駛入外側車道，欲右轉進入
    霧工五路，適有張峻睿（所涉過失傷害部分，業經檢察官另
    為不起訴處分確定）駕駛車牌號碼000-0000號普通重型機車
    (下稱乙車），沿霧工一路外側車道，由北往南方向，行駛
    於林曾美甘之右後方，欲直行前往亞洲大學上課，見狀閃避
    不及，甲車右側車身遂與乙車左側車身發生碰撞，雙方當場
    人車倒地，張峻睿因而受有下顎骨左髁突閉鎖性骨折、下顎
    骨聯合開放性骨折合併咬合異位、左上正中門齒脫出、右上
    正中門齒左上側門齒牙冠斷裂、下頦撕裂傷、右下腿擦傷等
    傷害。林曾美甘於肇事後，尚未有偵查權限之公務員發覺前
    ，主動向據報前往現場處理之員警表明其為肇事人，自首而
    接受裁判。
二、案經張峻睿訴由臺中市政府警察局霧峰分局報告臺灣臺中地
    方檢察署檢察官偵查後，聲請簡易判決處刑。
    理    由
一、按被告以外之人於審判外之陳述，雖不符刑事訴訟法第159
    條之1至第159條之4之規定，而經當事人於審判程序同意作
    為證據，法院審酌該言詞陳述或書面陳述作成時之情況，認
    為適當者，亦得為證據；當事人、代理人或辯護人於法院調
    查證據時，知有同法第159條第1項不得為證據之情形，而未
    於言詞辯論終結前聲明異議者，視為有前項之同意，刑事訴
    訟法第159條之5定有明文。本判決認定事實所引用之供述證
    據（含文書證據），上訴人即被告林曾美甘（下稱被告）、
    輔佐人及檢察官於準備程序中均不爭執其證據能力（見本院
    卷第131頁），且未於言詞辯論終結前聲明異議，本院審酌
    各該證據作成時之情況，並無違法不當或證明力明顯過低之
    瑕疵，亦認以之作為證據應屬適當，是依刑事訴訟法第159
    條之5規定，均有證據能力。 
二、訊據被告固坦承於上開時地駕駛甲車，與告訴人張峻睿駕駛
    乙車發生碰撞，且其對於車禍之發生有過失等情，惟矢口否
    認有何過失傷害犯行，辯稱：①伊有打方向燈，②本件車禍主
    要是因為是告訴人恍神未注意車前狀況，趕著上課，跟著被
    告轉進路旁停放之車輛前方，回神手把打正就撞上伊，伊當
    時已離開雙白線10公尺，並非突然轉彎，故車禍之發生與伊
    違規跨越雙白線應無關係，③伊與告訴人原本距離很遠，卻
    同時到達撞擊點，告訴人時速至少有70公里，才有可能撞掉
    4顆牙齒，並造成伊脊椎骨脫落等語。輔佐人另為被告辯稱
    ：告訴人當時應該要直行而非右轉，告訴人如果直行，他永
    遠撞不到被告，被告雖然違規右轉，但與告訴人被撞之間沒
    有關係，而且告訴人騎很快，如果他騎很慢，他的安全帽、
    牙齒怎麼會壞掉等語。經查：
  ㈠被告於108年5月27日上午10時3分許，駕駛甲車沿霧工一路內
    側車道，由北往南方向行駛，行駛至霧工一路52號旁，即系
    爭路口前，右轉欲駛入霧工五路，適告訴人駕駛乙車沿霧工
    一路外側車道，往同方向直行，二車發生碰撞，雙方均人車
    倒地，告訴人因而受有下顎骨左髁突閉鎖性骨折、下顎骨聯
    合開放性骨折合併咬合異位、左上正中門齒脫出、右上正中
    門齒左上側門齒牙冠斷裂、下頦撕裂傷、右下腿擦傷等傷害
    等情，為被告於警詢時供承在卷（見偵卷第19頁），並據證
    人即告訴人於警詢時證述明確（見偵卷第23至27頁），復有
    中山醫學大學附設醫院診斷證明書2份、員警職務報告書、
    臺中市交通警察大隊霧峰分隊110報案紀錄單2份、臺中市政
    府警察局舉發違反道路交通管理事件通知單、臺中市政府警
    察局交通事故補充資料表、道路交通事故現場圖、道路交通
    事故調查報告表（一）（二）、現場照片及車損照片共28張
    、監視器錄影畫面16張、證號查詢機車駕駛人資料及車號查
    詢機車車籍資料各2份、監視器錄影光碟附卷可稽（見他卷
    第13至15頁，偵卷第15、37至40、41、57至86、95、99頁及
    證物袋），此部分事實堪以認定。
  ㈡按「機車行駛之車道，應依標誌或標線之規定行駛……」、「
    汽車（含機車）行駛至交岔路口，其行進、轉彎，應依下列
    規定：……四、右轉彎時，應距交岔路口30公尺前顯示方向燈
    或手勢，換入外側車道、右轉車道或慢車道，駛至路口後再
    行右轉。但由慢車道右轉彎時應於距交岔路口三十至六十公
    尺處，換入慢車道。……七、轉彎車應讓直行車先行。」、「
    禁止變換車道線，用以禁止行車變換車道。設於交通特別繁
    雜而同向具有多車道之橋樑、隧道、彎道、坡道、接近交岔
    路口或其他認為有必要之路段，並得於禁止變換車道處之起
    點路面，標繪『黃色禁止變換車道』標字。本標線分雙邊禁止
    變換車道線及單邊禁止變換車道線兩種。雙邊禁止變換車道
    線，為雙白實線，其線型尺寸與分向限制線同……」道路交通
    安全規則第99條第1項、第102條第1項第4款、第7款、道路
    交通標誌標線號誌設置規則第167條分別定有明文。被告駕
    駛甲車上路，自應遵守上開規定。而案發當時天候陰、有日
    間自然光線、路面鋪裝柏油、乾燥、無缺陷、無障礙物、視
    距良好，有道路交通事故調查報告表（一）在卷可憑，是被
    告在客觀上並無不能注意之情事。又關於本件車禍事故如何
    發生，證人即告訴人於警詢時證稱：伊當時駕駛乙車沿霧工
    一路外側車道直行要去亞洲大學上課，對方原本在伊左前方
    內側車道，突然由內側車道右轉過來，伊發現危險時，對方
    已經在伊左側，伊要閃已經來不及，就與對方發生車禍，伊
    不清楚對方有沒有打方向燈等語明確（見偵卷第24至25、51
    頁），而觀諸卷附監視器錄影晝面，被告原駕駛甲車行駛於
    霧工一路內側車道，告訴人則駕駛乙車行駛於被告右後方之
    霧工一路外側車道，二車同往系爭路口直行，始終未見被告
    有打右轉方向燈，被告於上午10時3分17秒末至18秒初，駛
    至接近系爭路口停止線處時，突然向右跨越雙白實線駛入外
    側車道，此時告訴人駕駛乙車車頭已駛至接近甲車車尾處，
    見狀立即往右偏駛欲閃避被告，二車隨即在路口停止線處發
    生碰撞，並倒臥在路口停放之自小貨車前方處（見偵卷第79
    至86頁），參以被告於本院審理時，自承：伊知道不能在雙
    白線的地方轉彎，伊騎到忘記要提前靠右，騎到的時候發現
    來不及就直接右轉，伊轉彎時沒有看到告訴人，伊有過失等
    情不諱（見簡上卷第159頁），足認本件確係因被告疏未注
    意並禮讓直行而來之告訴人，且未於系爭路口前30公尺前顯
    示右轉方向燈及換入外側車道，貿然自內側車道向右跨越禁
    止變換車道線，駛入外側車道，以致告訴人閃避不及而肇致
    本件車禍事故發生，是被告駕車行為顯有過失，且被告之過
    失行為與告訴人之傷害結果間，具有相當因果關係，應負過
    失傷害罪責甚明。
  ㈢本件車禍事故前經檢察官於偵查中送請臺中市車輛事故鑑定
    委員會鑑定結果，認被告駕駛甲車，行經無號誌交岔路口，
    跨越禁止變換車道線，逕自內側車道右轉彎致撞及右側外快
    車道直行車，為肇事原因，告訴人駕駛乙車，無肇事原因，
    有該會中市車鑑0000000案鑑定意見書可憑（見偵卷第153至
    155頁），再送請臺中市車輛行車事故鑑定覆議委員會覆議
    結果，認被告駕駛甲車，行經無號誌交岔路口，未及時顯示
    方向燈自內側車道驟然往右跨越禁止變換車道線與右側車道
    直行車發生碰撞，為肇事原因，告訴人駕駛乙車，無肇事原
    因，有該會覆議字第0000000案覆議意見書可參（見偵卷第1
    75至177頁），益見被告確有過失。
  ㈣被告及輔佐人雖以前詞置辯，然依卷附監視器錄影畫面所示
    ，被告於右轉彎前，並未打右轉方向燈，業如前述，被告辯
    稱有打右轉方向燈云云，核與客觀卷證不符，自非可採。又
    依證人即告訴人之證述及卷附監視器錄影畫面所示，告訴人
    原係在被告之右後方沿霧工一路外側車道直行，要前往亞洲
    大學上課，駛至接近被告處，見被告突然跨越禁止變換車道
    線右轉，始向右偏駛欲閃避被告，但因閃避不及，二車隨即
    在路口停止線處發生碰撞，並倒臥在路口停放之自小貨車前
    方處，亦如前述，被告及輔佐人徒以二車最終倒臥在自小貨
    車前方處，即謂被告並非突然轉彎，且告訴人恍神跟著被告
    右轉，若告訴人繼續直行而非右轉，即不會發生車禍，故被
    告違規跨越禁止變換車道線之行為與車禍之發生無因果關係
    云云，非但與事實不符，更屬倒果為因，亦不足採。再者，
    告訴人行車速度雖較被告為快，然並無證據可證告訴人之行
    車時速超過案發路段之速限50公里（見偵卷第61頁之道路交
    通事故調查報告表（一）），自難認告訴人對於本件車禍事
    故之發生有違規超速之過失。
  ㈤綜上所述，本案事證明確，被告犯行洵堪認定，應依法論科
    。
三、論罪及刑之減輕事由：
　㈠按行為後法律有變更者，適用行為時之法律。但行為後之法
    律有利於行為人者，適用最有利於行為人之法律。刑法第2
    條第1項定有明文。查被告行為後，刑法第284條業於108年5
    月29日修正公布施行，並於108年5月31日生效。修正前該條
    規定：「（第1項）因過失傷害人者，處6月以下有期徒刑、
    拘役或5百元以下罰金，致重傷者，處1年以下有期徒刑、拘
    役或5百元以下罰金。（第2項）從事業務之人，因業務上之
    過失傷害人者，處1年以下有期徒刑、拘役或1千元以下罰金
    ，致重傷者，處3年以下有期徒刑、拘役或2千元以下罰金。
    」修正後該條刪除第2項並規定：「因過失傷害人者，處1 
    年以下有期徒刑、拘役或10萬元以下罰金；致重傷者，處3 
    年以下有期徒刑、拘役或30萬元以下罰金。」比較新舊法結
    果，修正後規定係將過失傷害罪之刑度提高，並未較有利於
    被告，依刑法第2條第1項前段規定，本件應適用被告行為時
    即修正前刑法規定。
　㈡是核被告所為，係犯修正前刑法第284條第1項前段之過失傷
    害罪。
　㈢被告於肇事後，報案人或勤指中心轉來資料未報明肇事人姓
    名，處理人員前往現場處理時被告在場，並當場承認為肇事
    人乙情，有臺中市政府警察局道路交通事故肇事人自首情形
    紀錄表附卷可稽（見偵卷第53頁），堪認被告係對於未發覺
    之犯罪自首而接受裁判，爰依刑法第62條前段規定減輕其刑
    。至於被告於本院審理時，雖對於其應否負過失傷害罪責有
    所主張及辯解，惟此乃被告辯護權之行使，尚不影響其已自
    首之效力，併此敘明。 
四、原審以被告罪證明確，並合於自首要件，適用刑事訴訟法第
    449條第1項前段、第3項、第454條第2項、刑法第2條第1項
    前段、第11條前段、第62條前段、第41條第1項前段、修正
    前刑法第284條第1項前段、刑法施行法第1條之1第1項、第2
    項前段規定，審酌被告騎乘普通重型機車，理應遵守交通規
    則，以維護自身與他人之生命、身體及財產之安全，惟於無
    號誌T型交岔路口，未依規定先行顯示方向燈，自內側車道
    貿然往右跨越禁止變換車道線右轉，致不慎與告訴人騎乘之
    普通重型機車發生碰撞，致告訴人受傷，被告迄未與告訴人
    達成和解，惟念及被告於偵查中坦認有過失，及被告為國小
    畢業之智識程度、家庭經濟狀況勉持等一切情狀，量處拘役
    55日之刑度，並諭知易科罰金之折算標準（以新臺幣1千元
    折算1日），核其認事用法均無違誤，且就量刑部分，顯係
    以行為人之責任為基礎，斟酌刑法第57條所列事項，而為刑
    之量定，並未逾越法定刑度，亦無過重、失輕或裁量權濫用
    之情形，本院自當予以尊重。從而，被告否認犯行而提起上
    訴，請求撤銷原判決，為無理由，應予駁回。 
據上論斷，應依刑事訴訟法第455條之1第1項、第3項、第364條
、第368條，判決如主文。
本案經檢察官陳信郎聲請簡易判決處刑，檢察官張溢金、王淑月
到庭執行職務。 
中　　華　　民　　國　　110 　年　　9 　　月　　16　　日
                  刑事第十三庭  審判長法  官  李宜娟
　　　　　　　　　                    法  官  陳怡秀
　　　　　　　　　                    法  官  洪瑞隆
以上正本證明與原本無異。
不得上訴。
                                      書記官  許家齡
中　　華　　民　　國　　110 　年　　9 　　月　　16　　日
附錄論罪科刑法條
【修正前刑法第284條】
因過失傷害人者，處6月以下有期徒刑、拘役或5百元以下罰金，
致重傷者，處1年以下有期徒刑、拘役或5百元以下罰金。
從事業務之人，因業務上之過失傷害人者，處1 年以下有期徒刑
、拘役或1千元以下罰金，致重傷者，處3年以下有期徒刑、拘役
或2千元以下罰金。